【裁判字號】    95,上更(二),96
【裁判日期】    950615
【裁判案由】    搶奪
【裁判全文】
臺灣高等法院高雄分院刑事判決      95年度上更(二)字第96號
上  訴  人
即  被  告  庚○○
上列上訴人因被告搶奪案件，不服臺灣高雄地方法院88年度訴字
第1937號中華民國89年6 月19日第一審判決（起訴案號：臺灣高
雄地方法院檢察署88年度偵字第18033 號），提起上訴，本院判
決如下：
    主  文
原判決關於庚○○部分撤銷。
庚○○共同連續結夥三人，意圖為自己不法之所有，而搶奪他人
之動產，處有期徒刑壹年貳月。
    事  實
一、庚○○曾因強盜等罪，經台灣高雄地方法院判處有期徒刑3
    年確定，送監執行於87年8 月27日假釋出監。尚在假釋期間
    仍不知悔改而與彭仲皞、楊主民（以上2 人均經原審判決確
    定）3 人共同意圖為自己不法所有，並基於共同搶奪他人財
    物之概括犯意，連續於附表一所示之時間、地點，以分騎楊
    主民所有之車牌號碼ＰＨＶ─853 號重型機車及彭仲皞所有
    之車牌號碼ＺＥＮ─886 號紅色迪奧輕型機車，由其中1 輛
    機車乘坐後座之人下手實施搶奪如附表一所示被害人財物，
    騎乘另一輛機車者則在附近把風接應，或2 人騎乘機車，由
    後座之人行搶之方式，分別搶奪得如附表一所示之財物。嗣
    於88年7 月19日凌晨2 時10分許，為警依上開重型機車車牌
    號碼而循線查獲楊主民及彭仲皞，嗣經渠等供述，於同日5
    時許，在高雄市○○區○○路362 號前查獲庚○○，始知上
    情。
二、案經高雄市政府警察局苓雅分局移送臺灣高雄地方法院檢察
    署檢察官偵查起訴。
    理  由
壹、證據能力之論述
 一、按被告之自白，須非出於強暴、脅迫、利誘、詐欺或其他
     不正之方法，且與事實相符者，始得採為證據，如果被告
     之自白，係出於不正之方法，並非自由陳述，即其取得自
     白之程序，已非適法，則不問自白內容是否確與事實相符
     ，因其非係適法之證據，即不能採為判決基礎，故審理事
     實之法院，遇有被告對於自白提出刑求之抗辯時，應先於
     其他事實而為調查（最高法院二十三年上字第八六八號判
     例參照）。
 二、經查，本件係先於88年7 月19日凌晨2 時10分許，查獲被
     告楊主民、彭仲皞，再經渠等之供述，於同日5 時許，在
     高雄市○○區○○路362 號前查獲被告庚○○等情，已經
     被告及楊主民、彭仲皞在警詢中供明在卷，而被告庚○○
     及共同被告彭仲皞、楊主民於偵查初訊時均稱警詢所供均
     實在，警詢中並無遭刑求情事（偵18033 號卷第32頁正反
     面），且被告庚○○於同日羈押入臺灣高雄看守所，其入
     所之健康診斷均為正常，並無任何受傷之特別記載，有臺
     灣看守所入所健康檢查表1 份附卷可稽（同上偵查卷第47
     頁），參以證人即製作被告警詢筆錄之警員戊○○到庭證
     稱：對被告製作詢問筆錄係在派出所大辦公室內，還有其
     他同事在旁，並無警員對被告毆打或其他施強暴、脅迫等
     不法手段取供之情形等語，足見被告庚○○嗣後翻異前供
     辯稱於警訊時之自白係遭刑求云云，要難採信。被告庚○○在警詢中之自白既非出於強暴、脅迫、利誘、詐欺或其
     他不正之方法，且與事實相符者，自具證據能力。
貳、認定被告犯罪之證據及理由
一、訊據被告庚○○矢口否認有上揭共同搶奪之犯行，辯稱：伊
    於警訊時係遭警刑求才承認，附表編號1 之時間伊係偶遇彭
    仲皞、楊主民，看到他們由巷口衝出來，伊並未在場把風云
    云。
二、經查：
 (一) 被告與共同被告彭仲皞、楊主民於附表一所示之時間、地點
    ，分騎2 輛機車，搶奪被害人乙○○等人財物之事實，業經
    被告在警詢中坦承不諱，核與共同被告楊主民在警詢中亦供
    承稱：88年7 月18日先後在苓洲國小對面巷內及新田路停車
    場搶奪被害人財物，都是伊與被告庚○○、彭仲皞3 人分騎
    2 輛機車行搶，3 人一起行搶，由下手行搶的人平分財物。
    其餘3 件地點在武廟路、家齊路口，義勇、文昌路口，和平
    一145 巷內等語，共同被告彭仲皞在警詢中亦供稱：伊與楊
    主民、庚○○於88年7 月18日先後在中華路、興中路附近（
    即苓洲國小對面巷內），新田路停車場騎機車搶奪被害人財
    物，另於88年7 月3 日在高雄市○○路、文昌路口，88年7
    月7日 晚間在和平一路145 巷內，88年7 月9 日在武廟路、
    家齊路口，都是伊與庚○○、楊主民共同行搶的等語相符。
    被告楊主民、彭仲皞與被告庚○○係朋友關係，並無何仇怨
    令其等2 人有以誣指犯罪為手段挾怨報復之可能，且其等既
    係自己經查獲後，再供出被告係共犯，其等並無因此得邀免
    刑責之情形，若非實情，其2 人應不致為如此誣指，足認楊
    主民、彭仲皞2 人在警詢所供稱被告庚○○有參與如附表一
    所示之本件搶奪犯行等情節應堪採信。
 (二) 被害人乙○○等人遭被告騎機車搶奪如附表一所示之財物等
    情節，業據被害人乙○○、甲○○、寅○○、卯○○、壬○○在警詢中指陳明確。另查證人即上開搶奪乙○○部分，當
    時追捕被告之人徐伯騰及李吉欣於警詢及原審審理時均到庭
    證述：「當時看到一女士在後跑步追趕呼喊搶劫，我倆即騎
    機車由後追趕，看見歹徒2 人共乘車牌號碼ＰＨＶ─853 號
    重機車，另一接應者騎紅色迪奧機車，他們會合後有談話比
    手勢，因為重機車那台衝過頭，所以騎紅色機車那個人一直
    揮手叫他們回頭」等語（警卷第9 至11頁，原審卷第66至68
    頁）。
 (三) 綜上所述，被告所辯上節，顯係卸責之詞並不足採信，被告
    庚○○上揭搶奪犯行，事證明確，洵堪認定。
參、法律之適用與本院撤銷原判決之理由
一、核被告庚○○所為係犯刑法第326 條第1 項之加重搶奪罪。
    被告庚○○與楊主民、彭仲皞就附表一之犯行，有犯意聯絡
    及行為分擔，應以共同正犯論，被告先後所犯上開搶奪犯行
    ，均時間緊接，方法相同，觸犯構成要件相同之罪名，顯係
    基於概括犯意為之，均應依連續犯之規定，以一罪論，並加
    重其刑。
二、原審為論罪科刑判決固非無見，惟原判決就附表二編號3 、
    6 不另為無罪諭知部分（詳後述）予論罪科刑，自有未合，
    被告上訴意旨矢口否認犯罪雖無足取，但原判決既有前揭可
    議之處，仍應由本院予撤銷改判。爰審酌被告曾犯強盜罪，
    經判刑確定執行，尚在假釋保護管束期間，有台灣高等法院
    刑事被告全國前案紀錄表可稽，仍不知守法慎行而再犯本件
    搶奪罪，其多次以飛車行搶之方式，搶奪路人財物，危害社
    會治安甚鉅，惡性非輕，且犯後未坦認犯行之態度等一切情
    狀，量處如主文第2 項所示之刑。
肆、不另為無罪諭知部分
一、公訴意旨另以：被告庚○○與楊主民、彭仲皞等3 人基於共
    同犯意聯絡，於附表二所示之時地，或推由楊主民，或楊主
    民與彭仲皞，或被告與楊主民，共同連續搶奪被害人己○○
    等人之財物，因認被告庚○○尚涉附表二所示該部分之連續
    搶奪罪嫌云云。
二、訊據被告庚○○堅決否認有附表二所示之搶奪犯行，辯稱：
    伊從未與楊主民、彭仲皞共同行搶等語。按公訴人認被告涉
    犯上開搶奪罪嫌，無非係以被告於警訊中之自白，及被害人
    己○○、丙○○、辛○○、癸○○、丁○○、子○○、丑○○等人於警訊中之指認為其論罪依據。
三、然查：(一)被告於警詢中固曾供稱：約自6 月底或7 月初開始
    犯機車搶案，前後犯案約不到10件云云，雖泛指曾犯搶奪案
    約10件，惟被告在警詢中僅就前揭論罪科之附表一部分時間
    地點、方式為具體供述自白，其餘如附表二部分則並未為自
    白，公訴人認附表二部分亦經被告於警詢中自白，尚有誤會
    。(二)被害人己○○、丙○○、辛○○、癸○○、丁○○、子
    ○○、丑○○等人在警詢中固有指述於附表二所示時間、地
    點遭人搶奪財物之事實經過，但其中被害人己○○、丙○○
    等並未指認被告庚○○確係搶奪其財物之人，另被害人辛○○、丁○○、子○○係指認被告之相片，癸○○係陳稱：伊
    有看到搶奪伊財物者之背影，所以看被告庚○○之背影可以
    確認就是搶奪的人等語，丑○○則係指認被告相片認臉形側
    面、髮型很像是被告等語，徵之吾人日常生活經驗，一般機
    車搶奪案，均係自後方側面行搶，且事起瞬間，被害人於忽
    遭突襲驚嚇中實難期其能看清楚行搶之人之面孔，於事後指
    認相片或以側面、髮型相似度指認，本已難認其指認正確無
    誤。況被害人丁○○在原審到庭證稱：「2 人行搶，當天路
    很暗，只看到背影。」，被害人丑○○在原審到庭證稱：「
    只記得背影，有看到側面，但沒有辦法說清楚，感覺很像。
    」等語，更足見被害人事後之指認並非明確，自不能以上揭
    被害人在警詢中之指認或證述遭搶奪情節逕認被告庚○○有
    附表二所示之搶奪犯行。被告庚○○此部份之犯行，應屬不
    能證明，此外復查無其他積極證據足資認定被告確有上開搶
    奪之犯行，揆諸刑事訴訟法第154 條：「犯罪事實應依證據
    認定之，無證據不得推定其犯罪事實」之規定，本應就被告
    所涉之此部分事實為無罪之諭知，惟公訴人認此部分與前揭
    有罪部分有連續犯之裁判上一罪關係，爰不另為無罪之諭知
    ，併此敘明。
據上論結，應依刑事訴訟法第369 條第1 項前段、第364 條、第
299 條第1 項前段，刑法第28條、第56條、第326 條第1 項，判
決如主文。
本案經檢察官郭振昌到庭執行職務。
中    華    民    國    95    年    6     月    15    日
                  刑事第一庭    審判長法  官  郭雅美
                                      法  官  范惠瑩
                                      法  官  莊崑山
以上正本證明與原本無異。
如不服本判決應於收受本判決後10日內向本院提出上訴書狀，其
未敘述上訴理由者，並得於提起上訴後10日內向本院補提理由書
狀（均須按他造當事人之人數附繕本）「切勿逕送上級法院」。
中    華    民    國    95    年    6     月    15    日
                                      書記官  邱麗莉
附錄本件判決論罪科刑法條：
中華民國刑法第326條
(加重搶奪罪)
犯前條第一項之罪，而有第三百二十一條第一項各款情形之一者
，處一年以上七年以下有期徒刑。
前項之未遂犯罰之。
附表一：
┌─┬────┬────┬───────┬─────┬─────┬───┐
│編│行為人  │時  間  │  地    點    │方    式  │所得財物  │被害人│
│號│        │        │              │          │(新台幣)  │      │
├─┼────┼────┼───────┼─────┼─────┼───┤
│1 │楊主民  │88年7月 │ 高雄市苓雅區 │分騎車牌  │九千多元、│乙○○│
│  │彭仲皞  │18日下午│ 苓洲國小對面 │ZEN-886、 │行動電話、│      │
│  │庚○○  │5時40分 │ 巷內         │PHV-853號 │呼叫器、提│      │
│  │        │許      │              │機車趁被害│款卡。    │      │
│  │        │        │              │人不備搶奪│          │      │
│  │        │        │              │財物      │          │      │
├─┼────┼────┼───────┼─────┼─────┼───┤
│2 │楊主民  │88年7月 │高雄市苓雅區成│分騎車牌  │二百元、提│甲○○│
│  │彭仲皞  │18日上午│功路、新田路口│ZEN-886、 │款卡、信用│      │
│  │庚○○  │7時10分 │              │PHV-853號 │卡、證件. │      │
│  │        │許      │              │機車趁被害│          │      │
│  │        │        │              │人不備搶奪│          │      │
│  │        │        │              │財物      │          │      │
├─┼────┼────┼───────┼─────┼─────┼───┤
│3 │楊主民  │88年7月3│高雄市苓雅區義│分騎車牌  │六千元、行│寅○○│
│  │彭仲皞  │日上午11│勇路、文昌路口│ZEN-886、 │動電話、呼│      │
│  │庚○○  │時55分許│              │PHV-853號 │叫器、證件│      │
│  │        │        │              │機車趁被害│。        │      │
│  │        │        │              │人不備搶奪│          │      │
│  │        │        │              │財物      │          │      │
├─┼────┼────┼───────┼─────┼─────┼───┤
│4 │彭仲皞  │88年7月9│高雄市苓雅區武│分騎車牌  │四千五百元│卯○○│
│  │庚○○  │日凌晨零│廟路、家齊路口│ZEN-886、 │、信用卡、│      │
│  │        │時40分許│              │PHV-853號 │證件。    │      │
│  │        │        │              │機車趁被害│          │      │
│  │        │        │              │人不備搶奪│          │      │
│  │        │        │              │財物      │          │      │
├─┼────┼────┼───────┼─────┼─────┼───┤
│5 │彭仲皞  │88年7月7│高雄市苓雅區和│分騎車牌  │一千元、提│壬○○│
│  │庚○○  │日晚上8 │平一路145巷內 │ZEN-886、 │款卡、信用│      │
│  │        │時50分許│              │PHV-853號 │卡、證件。│      │
│  │        │        │              │機車趁被害│          │      │
│  │        │        │              │人不備搶奪│          │      │
│  │        │        │              │財物      │          │      │
└─┴────┴────┴───────┴─────┴─────┴───┘
附表二：
┌─┬────┬────┬───────┬─────┬─────┬───┐
│編│行為人  │時  間  │  地    點    │方    式  │搶得財物  │被害人│
│號│        │        │              │          │（新台幣）│      │
├─┼────┼────┼───────┼─────┼─────┼───┤
│1 │彭仲皞  │88年7月 │高雄市苓雅區民│機車搶奪  │六千元、行│己○○│
│  │楊主民  │15日下午│權路、苓雅路口│          │動電話、呼│      │
│  │        │6時許   │              │          │叫器、證件│      │
├─┼────┼────┼───────┼─────┼─────┼───┤
│2 │楊主民  │88年6月4│高雄市苓雅區新│機車搶奪  │三萬五千元│丙○○│
│  │        │日晚上9 │田路、海邊路口│          │、提款卡、│      │
│  │        │時許    │              │          │信用卡、證│      │
│  │        │        │              │          │件。      │      │
├─┼────┼────┼───────┼─────┼─────┼───┤
│3 │楊主民  │88年6月 │高雄市苓雅區文│機車搶奪  │八千元、金│辛○○│
│  │庚○○  │23日凌晨│橫二路4巷口   │          │融卡、證件│      │
│  │        │零時許  │              │          │、金項鍊。│      │
├─┼────┼────┼───────┼─────┼─────┼───┤
│4 │彭仲皞  │88年7月 │高雄市苓雅區輔│機車搶奪  │二萬七千元│癸○○│
│  │楊主民  │13日下午│仁路、建民路口│          │、金融卡、│      │
│  │        │5時40分 │              │          │珠寶。    │      │
│  │        │許      │              │          │          │      │
├─┼────┼────┼───────┼─────┼─────┼───┤
│5 │楊主民  │88年7月 │高雄市前金區瑞│機車搶奪  │六萬元、駕│丁○○│
│  │庚○○  │13日凌晨│源路、南台橫路│          │照、行照、│      │
│  │        │2時20分 │口            │          │汽車鑰匙。│      │
│  │        │許      │              │          │          │      │
├─┼────┼────┼───────┼─────┼─────┼───┤
│6 │楊主民  │88年7月 │高雄市苓雅區光│機車搶奪  │三千元、金│子○○│
│  │庚○○  │15日下午│華一路111號前 │          │融卡、證件│      │
│  │        │6時10分 │              │          │。        │      │
│  │        │許      │              │          │          │      │
├─┼────┼────┼───────┼─────┼─────┼───┤
│7 │楊主民  │88年7月 │高雄市三民區大│機車搶奪  │一萬五千元│丑○○│
│  │庚○○  │17日晚上│裕路、金鼎路口│          │、行動電話│      │
│  │        │9時許   │              │          │、金融卡  │      │
└─┴────┴────┴───────┴─────┴─────┴───┘


司法院資訊處製作；財團法人民間司法改革基金會備份。
